臺灣桃園地方法院民事簡易判決
110年度桃簡字第1713號
原      告  高尚寬  
被      告  邱擷安  
兼 上 一人
訴訟代理人  沈心怡  
被      告  邱創成  

上列當事人間因被告所涉過失傷害案件，原告提起刑事附帶民事
訴訟請求損害賠償，經本院刑事庭於民國110 年8 月13日以110
年度審交附民字第23號裁定移送前來，本院於民國111 年3 月31
日言詞辯論終結，判決如下：
    主    文
被告應給付原告新臺幣陸拾壹萬玖仟陸佰玖拾伍元，及自民國一
百一十年三月二十日起至清償日止，按週年利率百分之五計算之
利息。
原告其餘之訴駁回。
本判決原告勝訴部分得假執行。
    事實及理由
一、原告主張：被告邱擷安明知其未考領有大型重型機車駕駛執
    照，仍於民國108 年9 月10日上午11時15分許，騎乘車牌號
    碼000-0000號大型重型機車，沿劃有分向限制線之台七乙線
    往新北市三峽區方向行駛，行經桃園市大溪區台七乙線11.3
    公里處，本應注意汽（機）車在劃有分向限制線之路段，不
    得駛入來車之車道內，而縱因該處為彎道視距不良，惟依當
    時天候晴、日間自然光線、柏油路面乾燥無缺陷、無障礙物
    ，並無不能注意之情事，竟疏未注意貿然跨越分向限制線而
    駛入對向車道，適有原告騎乘車牌號碼000-0000號普通重型
    機車沿台七乙線之對向車道（往桃園市復興區方向）行駛至
    該處，因閃避不及，兩車發生碰撞，原告因此人車倒地，並
    受有右側髖臼骨折、右側股骨頭骨折、右側髕骨開放性骨折
    、右側髖臼脫臼、右側脛骨幹骨折、右側中指指骨骨折等傷
    害。原告並受有醫療及器材費新臺幣(下同)387,103 元、交
    通費1,425元、復健費用275,000 元、看護45萬元（每日2,5
    00 元，共180日）、收入損失96萬元（每月8 萬元，共12個
    月）之損害，且受有精神上之痛苦，被告應給付精神慰撫金
    90萬元。而被告邱擷安於行為時為限制行為能力人，其法定
    代理人即被告邱創成、沈心怡自應就被告邱擷安之行為負連
    帶損害賠償責任。為此，爰依侵權行為之法律關係請求被告
    賠償損害。並聲明：被告應給付原告150萬元，及自刑事附
    帶民事訴訟起訴狀繕本送達翌日起至清償日止，按週年利率
    5%計算之利息。
二、被告則以：
　　對刑事判決認定之犯罪事實不爭執，但原告請求之金額過高
    ，願意以30萬元和解等語，資為抗辯。並聲明：原告之訴駁
    回。
三、本件就原告主張之事實及被告邱擷安因前開不法行為，業經
    本院刑事庭以110 年度審交簡字第17號判決被告無駕駛執照
    犯過失傷害罪，處有期徒刑3月，被告不服提起上訴，業經
    本院110年度交簡上字第277號駁回上訴等情，有刑事判決書
    在卷可參，復經本院依職權調閱前開刑事全案電子卷證查核
    無訛。且為被告所不爭執，堪信原告之主張為真正。
四、按因故意或過失，不法侵害他人之權利者，負損害賠償責任
    。汽車在使用中加損害於他人者，駕駛人應賠償因此所生之
    損害。不法侵害他人之身體或健康者，對於被害人因此增加
    生活上之需要時，應負損害賠償責任。不法侵害他人之身體
    、健康者，被害人雖非財產上之損害，亦得請求賠償相當之
    金額，民法第184 條第1 項前段、第191 條之2 前段、第19
    3 條第1 項及第195 條第1 項前段分別定有明文。被告邱擷
    安既經認定須負侵權行為損害賠償責任，原告自得依上開規
    定請求其賠償。茲就原告主張之各項損害數額審酌如下：
　㈠醫療及器材費用、復健費用部分：
　　原告主張其因系爭事故受有右側髖臼骨折、右側股骨頭骨折
    、右側髕骨開放性骨折、右側髖臼脫臼、右側脛骨幹骨折、
    右側中指指骨骨折等傷害，支出醫療及器材費387,103 元等
    情，業據其提出長庚紀念醫院之診斷證明書及醫療費用收據
    ，台安、杏一、維康藥局之電子發票證明聯，明曜醫療儀器
    有限公司、振馨醫療器材有限公司、正全義肢復健器材股份
    有限公司、明曜醫療儀器有限公司出具之統一發票，博政骨
    科診所醫療器材中心出具之收據、晉熯脊骨物理治療所出具
    之評估治療證明、自費收據證明，及陳子敬物理治療所之自
    費收據證明等為證，依上開收據之治療項目及明細觀之，核
    屬因本件事故發生而增加之必要支出，故而此部分費用均係
    因被告之侵權行為所生財產上之損害，原告請求被告賠償醫
    療及器材費387,103 元、復健費用275,000 元，自為法之所
    許。
　㈡看護費用部分：
    本件原告主張受傷後需專人照護共180日，以每日2,500元計
    算，並請求被告賠償原告看護費45萬元等語，但被告否認原
    告有看護之必要。而觀諸原告提出之長庚醫療財團法人林口
    長庚紀念醫院診斷證明書之醫囑所載：「病患曾於108年09
    月10日12:35~108年09月10日19:39至本院急診治療，病人於
    108年9月10日急診室求醫，於108年09月10日住院，於108年
    09月10日施行髕骨骨折復位併骨鋼釘内固定，右膝清創，右
    髖臼脫臼徒手復位，右脛骨骨折外固定手術，於108年09月1
    2日施行右側髖臼骨折復位併骨鋼釘内固定手術，於108年09
    月17日施行骨折復位併骨鋼釘内固定手術，於108年09月24
    日出院，需穿著預防血栓彈性襪及使用助行器/輪椅輔助活
    動，宜休養三個月，續門診追蹤治療，病患曾於108年10月1
    8日、108年11月01日、108年11月29日至本院門診治療(以下
    空白）」等語（見本院卷第43頁），雖未記載原告需專人看
    護，然病患是否需專人照顧，本非診斷證明書必須記載事項
    ，本院審酌原告因系爭事故受有右側髖臼骨折、右側股骨頭
    骨折、右側髕骨開放性骨折、右側髖臼脫臼、右側脛骨幹骨
    折、右側中指指骨骨折等傷害，衡情依該傷勢及受傷初期，
    既經醫囑認有住院必要，於住院15日期間，由專人陪同看護
    ，應係合理必要之費用，至原告出院後，依原告所提出之診
    斷證明書固記載原告須於出院後休養3個月，惟並未記載原
    告有專人看護之需求，此部分原告尚未提出證據證明其於出
    院後亦有專人看護之必要，其主張即乏所據。又原告主張每
    日看護費用以2,500元計算，顯高於一般全日看護費用行情
    ，應以每日看護費用2,000元計算為適當，是原告請求被告
    賠償相當於看護費之損害3萬元(2,000元×15日＝30,000元)之
    範圍內，應屬有據，原告逾此部分看護費之請求，則不應准
    許。
　㈢交通費部分：
　　原告請求被告給付之前往醫院之交通費共1,425 元，業據其
    提出出如林口長庚醫院停車場之電子發票證明聯為證，此部
    分自得認係因上開傷害事件而支出之必要費用，應予准許。
  ㈣薪資損失部分：　　
　　原告另主張因本件事故後無法工作12個月，收入損失96萬元
    乙節，固據其提出財政部台北國稅局99至101年之綜合所得
    稅核定通知書為證（見本院卷第52至54頁反面），然上開資
    料並非系爭事故發生當時之報稅資料，無法據此認定原告事
    故當時之收入。而觀諸原告提出之長庚醫療財團法人林口長
    庚紀念醫院診斷證明書所載（見本院卷第43頁），原告因本
    件事故而宜休養三個月，已如前述，則原告主張因此3 個月
    無法工作，誠屬有據。本院審酌勞動能力減損之損害賠償，
    旨在補償受侵害人於通常情形下有完整勞動能力時，憑此勞
    動能力陸續取得之收入，且被害人身體或健康受損害，致喪
    失或減少勞動能力，其本身即為損害，並不限於實際所得之
    損失，並佐以原告之身體健康狀態、年齡、社會經驗，及行
    政院核定之每月基本工資於108 年1 月1 日間為23,100元等
    情判斷，認原告主張其於通常情形下可能取得之收入，以每
    月23,100元計算，共為69,300元，尚符社會客觀行情，應予
    准許。逾此範圍之請求，即難准許。
　㈤精神慰撫金部分：
　　按精神慰撫金之多寡，應斟酌雙方之身分、地位、資力與加
    害程度，及其他各種情形核定相當數額，該金額是否相當，
    自應依實際加害情形與被害人所受之痛苦及雙方之身分、地
    位、經濟狀況等關係定之（最高法院51年台上字第223號判
    例意旨參照）。查本件原告因被告邱擷安過失行為而致原告
    因此受有受有右側髖臼骨折、右側股骨頭骨折、右側髕骨開
    放性骨折、右側髖臼脫臼、右側脛骨幹骨折、右側中指指骨
    骨折等傷害，堪認其肉體及精神應受有相當之痛苦。又兩造
    之所得及財產情形則有渠等個人稅務電子閘門財產所得調件
    明細表附本院個資卷可參，是本院審酌被告邱擷安於系爭事
    故之情節、兩造之財產所得狀況、身分、地位、教育程度及
    原告所受傷勢及精神上痛苦程度等一切情狀，認原告得請求
    之精神慰撫金以15萬元為適當，逾此範圍之請求，則屬過高
    ，不應准許。
　㈥從而，原告因本件車禍所受之損害合計為91萬2,828元（醫療
    及器材費387,103 元＋交通費1,425元＋復健費用275,000 元＋
    看護費3萬元＋收入損失69,300元＋精神慰撫金15萬元＝91萬2,
    828元）。
　㈦再按被保險汽車發生汽車交通事故，受益人得在本法規定之
    保險金額內，直接向保險人請求保險金；保險人依本法規定
    給付之保險金，視為加害人或被保險人損害賠償金額之一部
    分，加害人或被保險人受賠償請求時，得扣除之，強制汽車
    責任保險法第28條及第30條分別定有明文。查原告自承因系
    爭事故已依強制汽車責任保險法之規定，請領強制保險金額
    93,133元等情（見本院卷第27頁反面），依上開規定，自應
    由本件請求損害賠償金額中扣除，且原告亦不爭執被告已給
    付20萬元，故扣除後原告尚得請求61萬9,695元（計算式：9
    1萬2,828元－20萬元－9萬3,133元＝61萬9,695元）。
五、末按無行為能力人或限制行為能力人，不法侵害他人之權利
    者，以行為時有識別能力為限，與其法定代理人連帶負損害
    賠償責任，民法第187條第1項前段定有明文。查被告邱擷安
　　於本件侵權行為發生時為限制行為能力人，觀前開行為舉措
    ，再參酌其年齡、智識程度等，堪認其於本件行為時確具有
    識別能力，而被告邱創成、沈心怡為邱擷安之法定代理人等
    情，有其等個人戶籍資料附於本院個資卷可考，依上開規定
    ，被告邱創成、沈心怡應與被告邱擷安對原告負連帶損害賠
    償責任，而原告就此僅請求被告共同給付，自亦無不可。
六、綜上所述，原告依侵權行為之法律關係，請求被告應給付原
    告61萬9,695元，及自起訴狀繕本送達（於110 年3 月9 日
    寄存送達，經10日於110 年3 月19日生效，見附民卷第9至1
    3頁）之翌日即110年3月20日起至清償日止，按週年利率5%
    計算之利息，為有理由，應予准許。逾此範圍之請求，為無
    理由，應予駁回。
七、本件係就民事訴訟法第427 條第1 項適用簡易程序所為被告
    敗訴之判決，爰依同法第389 條第1 項第3 款之規定，依職
    權宣告假執行。
八、本件事證已臻明確，兩造其餘攻擊防禦方法及所提證據，核
    與判決之結果不生影響，爰不一一論列，併此敘明。
九、末按由刑事庭移送民事庭之附帶民事訴訟案件，免納裁判費
    ，刑事訴訟法第504 條第2 項定有明文。據此，原告提起本
    件訴訟，依法無需繳納裁判費，另綜觀卷內資料，兩造復無
    其他訴訟費用之支出，爰無庸宣告兩造各應負擔訴訟費用之
    金額，併此敘明。
　　
中    華    民    國   111    年    4     月    14    日
                  桃園簡易庭  法  官  汪智陽
以上正本係照原本作成。
如不服本判決，應於送達後20日內，向本院提出上訴狀並表明上
訴理由，如於本判決宣示後送達前提起上訴者，應於判決送達後
20日內補提上訴理由書（須附繕本）。
如委任律師提起上訴者，應一併繳納上訴審裁判費。
中    華    民    國   111    年    4     月    14    日
                              書記官  陳家蓁